臺灣基隆地方法院家事裁定  
110年度輔宣字第11號
聲  請  人  林鍶荃  

相對人即受
輔助宣告人  林顯州  

上列聲請人對相對人聲請輔助宣告事件，本院裁定如下：
　　主　　文
宣告林顯州（男、民國00年0月0日生、身分證統一編號：Z00000
0000號）為受輔助宣告之人。
選定林鍶荃（女、民國00年0月00日生、身分證統一編號：Z0000
00000號）為受輔助宣告之人之輔助人。
聲請費用新臺幣壹仟元由受輔助宣告之人負擔。
    理    由
一、聲請意旨略以：相對人為聲請人之父，相對人患有雙極性情
    感型精神病，並領有中度身心障礙手冊，致其為意思表示或
    受意思表示或辨識其意思表示效果之能力顯有不足，茲因相
    對人無法控制購買慾望，近來經常胡亂購物，亦購買大量刮
    刮樂彩券而積欠債務，甚會至銀樓刷卡購買黃金再變現，造
    成積欠諸多卡債，為免相對人日後在外受騙，爰依法聲請宣
    告相對人為受輔助宣告之人，並選定聲請人為輔助人等語。
二、按對於因精神障礙或其他心智缺陷，致其為意思表示或受意
    思表示，或辨識其意思表示效果之能力，顯有不足者，法院
    得因本人、配偶、四親等內之親屬、最近一年有同居事實之
    其他親屬、檢察官、主管機關或社會福利機構之聲請，為輔
    助之宣告，民法第15條之1第1項定有明文。次按受輔助宣告
    之人，應置輔助人；輔助人及有關輔助之職務，準用第1095
    條、第1096條、第1098條第2項、第1100條、第1102條、第1
    103條第2項、第1104條、第1106條、第1106條之1、第1109
    條、第1111條至第1111條之2、第1112條之1及第1112條之2
    之規定，民法第1113條之1復有明定。是法院選定輔助人時
    ，應依受輔助宣告之人之最佳利益，優先考量受輔助宣告之
    人之意見，審酌一切情狀，並注意下列事項：受輔助宣告
    之人之身心狀態與生活及財產狀況。受輔助宣告之人與其
    配偶、子女或其他共同生活之人間之情感狀況。輔助人之
    職業、經歷、意見及其與受監護宣告之人之利害關係。法
    人為輔助人時，其事業之種類與內容，法人及其代表人與受
    輔助宣告之人之利害關係，此觀之前揭條文準用民法第1111
    條之1規定即明。
三、經查：
  ㈠聲請人主張之前揭事實，業據其提出戶籍謄本、中華民國身
    心障礙證明等件為證，且相對人於本院在鑑定人即長庚醫療
    財團法人基隆長庚紀念醫院陳枻志醫師前訊問時，雖可溝通
    應答，惟自承有躁鬱症，發病時會有強烈購買慾望，想要花
    錢及購買刮刮樂無法自拔，近幾月已花費約新臺幣（下同）
    40、50萬購買刮刮樂彩券，有時會以信用卡預借現金，亦有
    至銀樓刷卡買黃金變現，致積欠卡債等情，有本院111年1月
    13日訊問筆錄及光慧診所診斷證明書、相對人購買大量彩券
    照片8張、相對人照片2張在卷可稽，且經本院囑託長庚醫療
    財團法人基隆長庚紀念醫院對相對人之精神及心智狀況為鑑
    定，其鑑定結果略以：林員（即相對人）罹患雙極性情感型
    精神病多年，病識感不佳，病情起起伏伏，已呈現慢性化，
    自我控制能力不佳，社會職業功能缺損，判斷力顯有不足。
    其生活狀況及現在身心狀態經檢查結果：身體狀態外觀無明
    顯異常，可正常行走，意識清楚，較少臉部表情變化，接受
    、維持及保存外界訊息之能力較不足、語文表達能力較不足
    ，好花費，思考較固著；可自理簡單生活事務，但品質不佳
    ，經濟活動能力缺損，社會性較不足。林員於心理衡鑑結果
    ：⒈認知功能：魏氏成人智力量表第四版的全量表智商是102
    在中等水準，工作記憶在中上水準，語文理解、知覺推理、
    處理速度在中等水準。⒉臨床症狀：自我揭露程度適中，社
    會讚許傾向較高，自我貶抑傾向及痛苦感受度適中，臨床症
    狀及人格傾向中無任一量尺達顯著水準。⒊生活適應功能：A
    BAS-Ⅱ的一般適應能力在臨界水準，概念知能、社會知能在
    臨界水準，實用技巧在中下水準。結論：林員的智能表現在
    中等水準，執行功能表現有缺損，生活適應功能表現在臨界
    水準。綜合以上所述，林員之過去生活史、疾病史、身體檢
    查及精神狀態檢查結果，認目前林員因「雙極性情感型精神
    病」，病情已呈現慢性化，致其為意思表示、受意思表示和
    辨識其意思表示效果之能力已達「顯有不足」之程度，但未
    達到「完全不能」之程度等語，有長庚醫療財團法人基隆長
    庚紀念醫院111年2月25日長庚院基字第1110200059號函附精
    神鑑定報告書乙件在卷可按。綜合上情，足認相對人確因精
    神障礙，致其為意思表示或受意思表示或辨識其意思表示效
    果之能力顯有不足，故聲請人聲請對相對人為輔助之宣告，
    為有理由，應予准許。
  ㈡又本院參酌上開鑑定報告及本院調查之結果，認聲請人為相
    對人之長女，為相對人之至親，其係因相對人在外任意花費
    及為避免相對人受騙而聲請本件，聲請動機正當，且其現無
    業，較由空閒協助處理相對人之生活事務及醫療事宜，其有
    意願擔任相對人之輔助人，且相對人於本院訊問時亦表示希
    望由聲請人擔任輔助人等語（見本院111年1月13日訊問筆錄
    ），其意願自應予以尊重，參以相對人之最近親屬即聲請人
    、相對人之長子林承翰、次女林吟盈均同意由聲請人擔任相
    對人輔助人，有聲請人提出親屬會議同意書在卷可稽。故本
    院綜合上情，認由聲請人擔任相對人之輔助人，應能符合相
    對人之最佳利益，爰選定聲請人為相對人之輔助人。
四、末按依民法第15條之2規定可知，受輔助宣告之人並未喪失
    行為能力，且依法並未完全剝奪其財產處分權。復參酌民法
    第1113條之1規定，並無準用同法第1094條、第1099條及第1
    099條之1、第1103條第1項規定，亦即受輔助宣告人之財產
    ，不由輔助人管理，輔助人對於受輔助宣告人之財產，自無
    依規定會同經法院或主管機關所指定之人開具財產清冊，並
    陳報法院之必要。而本件相對人之精神或心智狀況未達監護
    宣告之程度，經本院對相對人為輔助宣告，依前揭說明，本
    件自毋庸指定會同開具財產清冊之人，附此敘明。
五、依家事事件法第177條第2項、第164條第2項，裁定如主文。
中　　華　　民　　國　　111 　年　　3 　　月　　14　　日
                家事法庭法　官     王美婷
以上正本係照原本作成。
如對本裁定抗告，應於本裁定送達後10日內，向本院提出抗告狀
，並繳納抗告費新臺幣1000元。
中　　華　　民　　國　　111 　年　　3 　　月　　14　　日
                         書記官　  施鴻均